【裁判字號】    99,上更(一),14
【裁判日期】    990401
【裁判案由】    妨害性自主罪
【裁判全文】
臺灣高等法院臺中分院刑事判決      99年度上更(一)字第14號
上  訴  人  
即  被  告  丙○○
選任辯護人  游琦俊  律師
上列上訴人因妨害性自主案件，不服臺灣臺中地方法院96年度訴
字第736號中華民國96年5月29日第一審判決（起訴案號：臺灣臺
中地方法院檢察署95年度偵字第22895號），提起上訴，經最高
法院發回更審，本院判決如下：
    主  文
原判決撤銷。
丙○○無罪。
    理  由
壹、本件公訴意旨略以：丙○○於民國95年7月25日凌晨1時許，
    前往臺中市○○路60 號「富麗宮理容KTV」飲酒消費，並由
    該店內已成年之服務小姐Ａ女（卷內代號0000-0000，姓名
    年籍詳卷附對照表）坐檯陪酒，至同日上午6時許消費畢，
    丙○○徵得Ａ女同意後，於結帳時另支付3小時之出場費新
    臺幣（下同）3,600元，將Ａ女帶出場，但不包含性交易。
    嗣由丙○○駕車載Ａ女車前往臺中市○○街167號「金滿家
    大飯店」505號房，兩人即在該房間內繼續飲酒聊天。之後
    Ａ女因不勝酒力，漸感意識模糊而睡著，丙○○竟心生淫念
    ，利用Ａ女酒醉昏睡而不知抗拒之際，脫光Ａ女之全身衣物
    ，親吻Ａ女之胸部，並壓在Ａ女之身上，將其陰莖插入Ａ女
    之陰道內抽動，而對Ａ女為性交行為得逞，嗣於同日上午10
    時許，因Ａ女感覺有人壓在其身上震動而醒來，才發現丙○
    ○正壓在其身上對其性交，其哭泣掙扎欲推開丙○○，丙○
    ○則緊抱住Ａ女，表示自己很喜歡Ａ女，要Ａ女不要哭，然
    因Ａ女仍不斷哭泣，丙○○始抽出陰莖而起身坐在隔壁床。
    之後Ａ女穿好衣服後，即趁丙○○上洗手間時，搭乘計程車
    離開現場。後經Ａ女報警處理而循線查獲。因認被告涉犯刑
    法第225條第1項之乘機性交罪嫌云云。
貳、本院之判斷：
一、證據能力：
    本案全部卷證所涵括之證據，經本院依法踐行調查證據程序
    ，檢察官、被告及辯護人均不爭執各該證據之證據能力，且
    亦查無依法應排除其證據能力之情形，是下述所引用證據之
    證據能力均無疑義，合先敘明。
二、得心證之理由：
  (一)按犯罪事實應依證據認定之，無證據不得認定犯罪事實；不
    能證明被告犯罪者，應諭知無罪之判決，刑事訴訟法第154
    條第2項及第301條第1項分別定有明文。又認定不利於被告
    之事實，須依積極證據，苟積極證據不足為不利於被告事實
    之認定時，即應為有利於被告之認定，更不必有何有利之證
    據；又事實之認定，應憑證據，如未能發現相當證據，或證
    據不足以證明，自不能以推測或擬制之方法，以為裁判基礎
    。而刑事訴訟法上所謂認定犯罪事實之積極證據，係指適合
    於被告犯罪事實之認定之積極證據而言，雖不以直接證據為
    限，間接證據亦包括在內；然而無論直接或間接證據，其為
    訴訟上之證明，須於通常一般之人均不致有所懷疑，而得確
    信其為真實之程度者，始得據為有罪之認定，倘其證明尚未
    達到此一程度，而有合理之懷疑存在時，致使無從形成有罪
    之確信，根據「罪證有疑，利於被告」之證據法則，即不得
    遽為不利被告之認定（最高法院30年上字第816號、29年上
    字第3105號、30年上字第1831號、40年台上字第86號及76年
    台上字第4986號判例意旨參照)。次按被害人之為證人，與
    通常一般第三人之為證人不侔，被害人就被害經過所為之陳
    述，其目的在於使被告受刑事訴追處罰，與被告處於絕對相
    反之立場，其陳述或不免渲染、誇大，則被害人縱立於證人
    地位具結而為指證、陳述，其供述證據之證明力仍較與被告
    無利害關係之一般證人之陳述為薄弱，從而，被害人就被害
    經過之陳述，除須無瑕疵可指，且須就其他方面調查又與事
    實相符，亦即仍應調查其他補強證據以擔保其指證、陳述確
    有相當之真實性，而為通常一般人均不致有所懷疑者，始得
    採為論罪科刑之依據，非謂被害人已踐行人證之調查程序，
    即得恝置其他補強證據不論，逕以其指證、陳述作為有罪判
    決之唯一證據（最高法院95年度台上字第6017號判決意旨參
    照）。而所謂無瑕疵，係指被害人所為不利被告之陳述，與
    社會上一般生活經驗，或卷存其他客觀事實並無矛盾而言；
    另所謂就其他方面調查認與事實相符，非僅以所援用之旁證
    ，足以證明被害結果為已足，尤須綜合一切積極佐證，除認
    定被告確為加害人之可能外，在推理上無從另為其他合理原
    因之假設而言（最高法院92年台上字第5580號判決意旨參照
    ）。末按刑事訴訟法第161條第1項規定：檢察官就被告犯罪
    事實，應負舉證責任，並指出證明之方法。因此，檢察官對
    於起訴之犯罪事實，應負提出證據及說服之實質舉證責任。
    倘其所提出之證據，不足為被告有罪之積極證明，或其闡明
    之證明方法，無從說服法官以形成被告有罪之心證，基於無
    罪推定之原則，自應為被告無罪判決之諭知（最高法院92
    年台上字第128號判例意旨參照）。
  (二)本件公訴意旨認被告涉有刑法第225條第1項之乘機性交之罪
    嫌，無非以證人即被害人Ａ女於警、偵之證述、證人周傳閔
    之證述、內政部警政署刑事警察局95年9月27日刑醫字第095
    0115474號鑑驗書、95年12月5日刑醫字第0950162781號鑑驗
    書、行政院衛生署臺中醫院95年12月7日中醫歷字第0950011
    297號函檢送之告訴人Ａ女驗傷就診病歷資料、現場照片9張
    、金滿家大飯店旅客休息動態表、通聯紀錄及行動電話門號
    使用者資料等，為其主要論據。訊據被告即上訴人丙○○固
    不否認於是日前往「富麗宮理容KTV」飲酒消費，並將Ａ女
    帶出場，前往「金滿家大飯店」505號房繼續飲酒聊天，惟
    堅決否認有何乘機性交犯行，並以被害人說謊，對於在「金
    滿家大飯店」505號房飲酒聊天，有玩擲骰子脫衣服遊戲一
    事始終不承認，伊確實沒有對被害人性侵，這次性侵害糾紛
    ，是因為伊上次性侵害案件，傳播公司的人，沒有拿到錢，
    也知道伊沒有錢，所以才陷害他坐牢等語為辯。經查：
  1.金滿家大飯店旅客休息動態表、現場照片9張，僅能證明被
    告確有於上揭時間至該飯店505號房住宿休息之事實；通聯
    紀錄及行動電話門號使用者資料，亦僅能證明被害人Ａ女於
    95年7月25日當天離開飯店後確有撥打電話給周○○，均無
    從證明被告有利用Ａ女酒醉昏睡而不知抗拒之際，脫光Ａ女
    衣物，親吻Ａ女之胸部，並壓在Ａ女之身上，將其陰莖插入
    Ａ女之陰道內抽動，而對Ａ女為性交行為得逞。
  2.證人周○○偵查中具結證稱：「她驗傷那天……她打第一通
    （電話）時我在開會，他當時沒有說欺負內容，只有叫我去
    她家，我就跟她說我等一下過去，就打電話掛掉。隔十幾分
    鐘，她又打第二通（電話）來，當時她在電話哭得很傷心、
    很悽慘的樣子……過沒多久我過去她家……她說在旅館裡被
    客人強暴……後來趁客人去化妝或不注意時，她就偷跑出來
    。我觀察她當時略有輕生的念頭，而且想要息事寧人，我跟
    她說，若妳不提出告訴，還會有下一個人受害，應該要提出
    告訴。後來我載她去驗傷，報警好像是她自己報的」等語（
    見偵查卷第14、15頁），Ａ女於原審復證稱：「（你要去醫
    院驗傷時，考慮多久？）因為我回去後一直哭，後來打電話
    給我朋友，我朋友勸我要報警，所以我才去醫院驗傷。（你
    打電話給那位朋友？）周○○……這次我本來沒有想要告被
    告，但是周○○說，如果不報警，還會有別的女孩受害，所
    以我才會去報警」等語（見原審卷第42、43頁），可知Ａ女
    事後有撥打電話給周○○哭訴遭受性侵害，並由周○○帶其
    前往醫院驗傷，然證人周○○並未親自見聞事件之發生經過
    ，僅係聽聞Ａ女之轉述，Ａ女所述遭受被告丙○○性侵害，
    是否屬實，尚不能由證人周○○之證詞獲得證明。
  3.又依據告訴人Ａ女於95年7月25日15時55分許，前往行政院
    衛生署臺中醫院驗傷結果，告訴人Ａ女自訴懷疑被下藥，來
    驗前無沐浴、更衣、沖洗，處女膜二、四、六、八、十方向
    有陳舊性裂痕，經依疑似性侵害案件證物採集程序，採集告
    訴人Ａ女之外衣檢體、內褲檢體、外陰部脫梳取物、陰道棉
    棒檢體、陰道抹片檢體、左右手指甲縫內之微物檢體、血液
    檢體、血漬紗布、唾液檢體等鑑驗結果，告訴人Ａ女之右胸
    罩內緣、內褲、陰道棉棒、陰道抹片、右手指甲縫、左手指
    甲縫，均未檢出DN甲量，內褲檢體、陰道棉棒檢體、陰道抹
    片檢體，均未發現精子細胞，而左胸罩內緣則檢測出有被告
    之DN甲反應，此有行政院衛生署臺中醫院95年12月7日中醫歷
    字第0950011297號函檢送之告訴人Ａ女驗傷就診病歷資料各
    一份（附於偵查卷末密封袋）、內政部警政署刑事警察局95
    年9月27日刑醫字第0950115474號鑑驗書一份（附於偵查卷
    末密封袋）、95年12月5日刑醫字第0950162781號鑑驗書一
    份（見偵查卷第23頁）在卷可稽。是告訴人Ａ女事後無沐浴
    更衣的情況下，驗傷採證之檢驗結果，僅在陰部發現處女膜
    陳舊性裂痕，未有新的撕裂傷，亦未發現有被告之精液或其
    他分泌物反應，則Ａ女證稱被告有以其生殖器插入其陰道內
    抽動性交乙節，即無從證明。又告訴人Ａ女原懷疑有被下藥
    ，然嗣後於偵查、原審審理中復供稱，驗傷有抽血，但無藥
    物反應云云（見偵查卷第7頁、原審卷第40頁），是被害人
    應未遭下藥。另告訴人Ａ女左胸罩內緣則檢測出有被告之
    DN甲 反應乙節，除Ａ女始終未指稱被告有親吻其胸部之行為
    外（見偵查卷第5- 6頁、原審卷第40頁），被告於警詢、偵
    查、原審及本院前審、本審始終供述於金滿家大飯店505號
    房與Ａ女有玩擲骰子脫衣服的遊戲（見警卷第3頁、偵卷第
    21頁、原審卷第44頁、本院前審卷第64頁、本院卷第46頁）
    ，於偵查中雖供稱：「玩時，我有親她（指告訴人Ａ女），
    她也有親我，只有親臉頰，絕對沒有親其他部位。」等語（
    參照偵查卷第21頁）、於事後知悉告訴人Ａ女胸罩內側有其
    DN甲反應後，又辯稱：玩骰子的時候，輸的人要脫衣服，因
    被害人輸到最後只剩下內衣褲就不再脫，輸了之後她自己用
    她的胸部來壓我的臉，用這個動作為抵銷她的情況，而且過
    程中有曾經與被害人親親摟摟，可能是因為這樣才會有其
    DN甲反應云云（見原審卷44頁、本院前審卷第64頁、本院卷
    第46頁），前後固歧異不符，然被告恐因涉有罪嫌，於偵訊
    之初有所掩飾，並不違常情，且依被告嗣後所述，告訴人Ａ
    女之胸部因此沾染上被告之唾液，亦非全無可能。
  4.告訴人Ａ女於原審審理中到庭證稱：伊是傳播公司駐在「富
    麗宮理容ＫＴＶ」之駐店小姐，伊當天坐被告的檯，後來被
    告跟幹部阿娟（本案中代號00000000甲）說要帶伊出場，阿
    娟向伊表示被告OK，伊原本不要，可是阿娟一直說被告只是
    純粹要喝酒可以相信，伊才會答應跟被告出場云云（見原審
    卷第36-37頁），然證人阿娟（代號00000000甲）於本審中具
    結證稱：伊看到那個新的小姐（即Ａ女）貼在被告的身上，
    他們的互動是很好的，後來被告要帶Ａ女出場，伊有給被告
    買三個小時的出場時間。伊跟Ａ女說如果你要跟他出去的話
    ，我就給他買時間，不願意的話，就不要免強，伊沒有跟Ａ
    女說這是好的客人，很安全，不會有事，可以跟他出場的話
    ，被告要帶出場時，Ａ女沒有不願意云云（見本院卷第43、
    44頁）。是告訴人Ａ女是否是因阿娟向伊表示被告可以相信
    ，不會有事，才答應跟被告出場，亦非無疑。另被告經囑託
    法務部調查局測謊結果：丙○○稱：(一)當天渠沒有將生殖器
    插入被害人（Ａ女）的陰道裡；上項問題經測試無情緒波動
    反應，研判未說謊。(二)當天渠沒有和被害人（Ａ女）發生性
    關係。上項問題經測試未獲致明確生理反應圖形，無法研判
    有無說謊等情，有法務部調查局99年3月3日調科參字第0990
    0085860號測謊報告書及所檢送之測謊鑑定過程參考資料（
    見本院卷第35頁及外放資料袋）在卷可稽，是測謊結果亦未
    不利於被告。
  5.至被告辯稱這次性侵害糾紛，是因為伊上次性侵害案件，傳
    播公司的人，沒有拿到錢，也知道伊沒有錢，所以才陷害他
    ，讓他去坐牢云云，惟於本院前審則辯稱Ａ女所屬之傳播公
    司係以仙人跳之手法要來詐財，事後並找了綽號「水樹仔」
    之黑道份子出面要找伊處理，要伊拿錢出來解決云云，是被
    告前後辯解不一，尚難盡信，所聲請傳喚之證人阿娟（代號
    00000000甲）亦僅證稱：伊是後來分局的員警來找她，才知
    道這位小姐跟被告出場後，有發生性侵害糾紛，事發之後，
    這個小姐帶過來的黑道人士有來找伊，他們說這個經紀小姐
    是他義妹，要伊交出客人，就是被告，還說要伊好看，沒有
    說要賠償或跟被告之前案件有關的話等語（見本院卷第44、
    45頁）。惟被告並無自證無罪之義務，所持之辯解，縱無可
    取或與事理不合，仍不得因此資以為反證其犯罪之論據。
  (三)綜上，公訴人提出指為被告犯罪之論證，尚未達於一般人均
    不致有所懷疑，而得確信為真實之程度，此外，復查無其他
    積極證據足證被告確有公訴人所指犯行，是不能證明被告犯
    罪，原審僅據告訴人片面之指述即遽為被告有罪之認定，尚
    有未洽，爰撤銷原審判決，並另為無罪之諭知。
據上論結，應依刑事訴訟法第369條第1項前段、第364條、第301
條第1項，判決如主文。
本案經檢察官乙○○到庭執行職務。
中    華    民    國    99    年    4     月     1    日
            刑事第一庭    審判長法  官  陳  紀  綱
                                法  官  張  智  雄
                                法  官  姚  勳  昌                          
以上正本證明與原本無異。
檢察官得上訴。
如不服本判決應於收受送達後10日內向本院提出上訴書狀，其未
敘述上訴之理由者，並得於提起上訴後10日內向本院補提理由書
（均須按他造當事人之人數附繕本）「切勿逕送上級法院」。

                                書記官  吳  宗  玲

中    華    民    國    99    年    4     月     1    日

司法院資訊處製作；財團法人民間司法改革基金會備份。
